【裁判字號】    98,訴,1218
【裁判日期】    981207
【裁判案由】    違反野生動物保育法
【裁判全文】
臺灣屏東地方法院刑事判決              98年度訴字第1218號
公  訴  人  台灣屏東地方法院檢察署檢察官
被      告  甲○○
上列被告因違反野生動物保育法案件，經檢察官提起公訴（98年
度偵字第6705號），茲因被告就被訴事實為有罪之陳述，經告知
簡式審判程序意旨，並聽取公訴人及被告之意見後，本院合議庭
裁定由受命法官獨任依簡式審判程序審理，判決如下：
    主  文
甲○○犯野生動物保育法第四十一條第一項第一款、第二款、第
三款之非法獵捕保育類野生動物罪，處有期徒刑陸月，如易科罰
金，以新臺幣壹仟元折算壹日，緩刑年，緩刑期間付保護管束
，並應向指定之公益團體、地方自治團體或社區提供壹佰小時之
義務勞務。扣案之鳥仔踏貳佰拾肆支、裝鳥網袋壹個均沒收。
    事  實
一、甲○○無視紅尾伯勞鳥（學名：Lanius cristatus）係經行
    政院農業委員會公告列為保育類野生動物，族群量亦未逾越
    環境容許量，非經主管機關許可，不得予以騷擾、虐待、獵
    捕、宰殺或為其他利用，竟為供己食用之目的，未經主管機
    關之許可，基於獵捕保育類野生動物紅尾伯勞之犯意，於民
    國98年9 月9 日15時30分許，在屏東縣恆春鎮○○里○○路
    旁荔枝園內，插設自己所有俗稱「鳥仔踏」之獵具118 支(
    尚有116 支尚未插設) ，以此種禁止之方式獵捕紅尾伯勞7
    隻。嗣於同年月12日上午6 時40分許，前往上開處所收取捕
    獲之紅尾伯勞鳥時，為埋伏之員警當場查獲，並扣得紅尾伯
    勞鳥活鳥7 隻（已經野放）及其所有供獵捕或預備獵捕紅尾
    伯勞之「鳥仔踏」234 支、裝鳥網袋1 個。
二、案經屏東縣政府警察局恆春分局報告臺灣屏東地方法院檢察
    署檢察官偵查起訴。
    理  由
一、前揭事實業據被告甲○○於偵查中及本院審理中坦承不諱，
    並有扣案之紅尾伯勞鳥活鳥7 隻（已經野放）、「鳥仔踏」
    234 支、裝鳥網袋1 個及現場照片9 幀在卷可稽，又上開遭
    其捕獲，並已經先行放生之禽鳥經墾丁國家公園管理處保育
    研究課技士蔡乙榮鑑定結果，確為保育類野生動物紅尾伯勞
    鳥，有鑑定報告書1 紙附卷可按，是被告自白堪信與事實相
    符。本件事證已明確，應依法論科。
二、按野生動物保育法第41條第1 項第1 、2 、3 款均係就不同
    情形下，對於保育類野生動物為獵捕、宰殺之處罰規定，如
    僅有其中一款情形之獵捕或宰殺保育類野生動物，固祇成立
    其中一款之獵捕或宰殺保育類野生動物罪；如兼具其中多款
    之情形，因獵捕或宰殺之行為祗有一個，仍只成立一罪，不
    能認為係法規競合或犯罪競合，並無刑法第55條之適用，其
    判決主文應將各款情形順序揭明，理由並應引用各款，俾相
    適應，最高法院92年度台上字第6402號判決要旨可資參照。
    據此，野生動物保育法第41條第1 項之獵捕或宰殺保育類野
    生動物罪，同條項各款，並非獨立之犯罪構成要件，從而無
    法規競合或想像競合之適用，應屬學理上所謂之客觀處罰條
    件，行為人主觀上毋庸認識該客觀處罰條件之存在。經查，
    被告對其獵捕野鳥之行為有認識及意欲，進而付諸實行；客
    觀上，紅尾伯勞為保育類野生動物，未具同法第18條第1項
    第1 款族群量逾越環境容許量者之條件；被告亦非基於學術
    研究或教育目的，經中央主管機關許可者，違反同法第18
    條第1 項第2 款規定；被告使用陷阱獵捕紅尾伯勞，違反第
    19條第1 項規定，使用禁止之方式，分別符合第41條第1 項
    第1 、2 、3 款情形之處罰規定。
三、核被告所為，係犯野生動物保育法第41條第1 項第1 款、第
    2 款、第3 款之非法獵捕保育類野生動物罪（起訴法條漏載
    同法第41條第1 項第2 款、第3 款之處罰條件，惟與起訴罪
    名同一，本院自應併予審理）。又被告之獵捕行為僅有1個
    ，雖兼具3 款情形，仍只成立1 罪。爰審酌被告甲○○之年
    齡、品行、智識程度、犯罪動機、犯罪使用工具及捕獲伯勞
    鳥之數量、對於法益造成侵害之程度。其為37年12月20日出
    生、僅受有國小肄業之教育程度，有年籍等資料在卷可參，
    本件獵捕紅尾伯勞鳥之目的係供自己食用，並無商業目的，
    插設鳥仔踏達118 支、已捕獲紅尾伯勞鳥之數量7 隻，對於
    法益造成侵害之程度，及其犯罪後尚能坦認犯行，態度良好
    等一切情狀，量處如主文所示之刑，並諭知易科罰金之標準
    。又被告5 年內未曾因故意受有期徒刑以上刑之宣告，此有
    台灣高等法院被告全國前案紀錄表附卷可稽，其僅因一時失
    慮觸犯本罪，經本次偵審程序後，當知警惕應無再犯之虞，
    本院認被告所犯之刑，以暫不執行為適當，爰併諭知緩刑3
    年，緩刑期間付保護管束，並應向指定之公益團體、地方自
    治團體或社區提供壹佰小時之義務勞務。
三、扣案「鳥仔踏」234 支，為被告甲○○所有，並為供犯罪所
    用或預備供犯罪之獵具，應依野生動物保育法第52條第1 項
    及刑法第38條第1 項第2 款規定宣告沒收。扣案裝鳥網袋1
    個係被告所有並供本件犯罪使用之物，業據其自承在卷，應
    依刑法第38條第1 項第2 款規定沒收之。至前開現場查獲其
    所捕獲之紅尾伯勞鳥7 隻，業經野放，有查獲野生動物放生
    報告書在卷可參，爰不予宣告沒收，附此敘明。
據上論斷，應依刑事訴訟法第273 條之1 第1 項、第299 條第1
項前段，野生動物保育法第41條第1 項第1 款、2 款、第3 款、
第52條第1 項，刑法第11條、第38條第1 項第2 款、第41條第1
項、第74條第1 項第2 款、第2 項第5 款、第93條第1 項第2 款
，判決如主文。
本案經檢察官李秀玲到庭執行職務
中    華    民    國    98    年    12    月    7     日
                刑事第二庭      法  官  簡光昌
上列正本證明與原本無異。
如不服本判決應於收受本判決後送達後10日內向本院提出上訴書
狀，其未敘述上訴理由者，並得於提起上訴後20日內向本院補提
理由書狀（均須按他造當事人之人數附繕本）「切勿逕送上級法
院」。
中    華    民    國    98    年    12    月    7     日
                                書記官  黃佳惠
附錄本案論罪科刑法條全文：
野生動物保育法第41條
有下列情形之一，處六月以上5 年以下有期徒刑，得併科新臺幣
20萬元以上1 百萬元以下罰金：
一、未具第18條第1 項第1 款之條件，獵捕、宰殺保育類野生動
    物者。
二、違反第18條第1 項第2 款規定，未經中央主管機關許可，獵
    捕、宰殺保育類野生動物者。
三、違反第19條第1 項規定，使用禁止之方式，獵捕、宰殺保育
    類野生動物者。
於劃定之野生動物保護區內，犯前項之罪者，加重其刑至三分之
一。
第 1 項之未遂犯罰之。


司法院資訊處製作；財團法人民間司法改革基金會備份。
